Inventaris van het archief van de Gouverneur-Generaal Graaf van Leycester en de Raad van State nevens hem, 1586-1588
Nationaal Archief, Den Haag
Regeringsarchieven Geünieerde Provinciën X
Leycester
1586-1588
110
0.30 meter; 37 inventarisnummers.
Normale geschreven, getypte en gedrukte documenten, geen bijzondere handschriften.
Nationaal Archief, Den Haag
Gouverneur-Generaal Graaf van Leycester
Raad van State
Het archief van de Gouverneur-Generaal Graaf van Leycester en de Raad van State bevat voornamelijk ingekomen stukken en minuten van uitgaande stukken, bewaard onder secretaris Langen en Daniël de Burchgrave, secretaris van Zijne Excellentie.
Archiefvorming
Geschiedenis van de archiefvormer
Zie voor een uitgebreide beschrijving van de geschiedenis van de archiefvormer de algemene inleiding 1.01.01.00.
1585 augustus 20 Een tractaat van secours wordt gesloten tussen de koningin van Engeland en gemachtigden van de Staten Generaal; in artikel van dit tractaat wordt de funktie van gouverneur-generaal genoemd; deze gouverneur-generaal zou aan het hoofd van de Engelse krijgsmacht in de Verenigde Nederlanden staan; bovendien zou hij, samen met nog twee Engelse onderdanen zitting hebben in de Raad van State. (Artikel 16).
1586 februari 1 De Staten Generaal dragen bij akte het gouverneur-generaal - en kapiteinschap van de geünieerde provinciën op aan Leycester, die door de Engelse koningin benoemd was tot gouverneur-generaal van de Engelse krijgsmacht.
1586 februari 4 De graaf van Leycester wordt door de Staten Generaal beëdigd.
1586 februari 10 De instruktie voor de Raad van State nevens Leycester wordt door de Staten Generaal vastgesteld en goedgekeurd.
1586 februari 11 De twee door de Engelse koningin, en de zes door Leycester benoemde leden van de Raad van State worden beëdigd.
1586 november 24 Leycester tekent, met het oog op zijn spoedige vertrek naar Engeland, een akte, waarin hij tijdens zijn afwezigheid het gouvernement opdraagt aan de Raad van State.
1587 februari 4 De zittingstermijn van een jaar van de leden van de Raad van State loopt af. De Staten Generaal beslissen nu, wie er zitting in de Raad heeft. Ook bepalen zij, dat de leden van de Raad van State niet gebonden zijn door enige akte of bevel van Leycester buiten weten van de Staten Generaal gegeven, en dat de Raad zich heeft te houden aan de door hun gegeven instruktie.
1587 juli 7 Leycester keert terug uit Engeland.
1587 november 26 Leycester maakt per brief aan de Staten Generaal zijn ongenoegen kenbaar over de bemoeienissen van de Staten Generaal met Leycester's Raad van State. Ook deelt hij mee dat baron Willoughby tot luitenant-generaal van het Engelse secours is benoemd. Deze benoeming wordt door de Staten Generaal niet zonder meer geaccepteerd.
1587 december 17 Leycester vertrekt naar Engeland en doet afstand van het gouvernement. De Staten Generaal nemen pas op 1 april 1588 kennis van het ontslag.
1588 februari 5 De Staten Generaal bepalen dat de generale regering van de geünieerde provinciën uitsluitend in zaken betreffende de gemene unie, de conservatie en defensie der landen en de nakoming van het tractaat met Engeland bij de Raad van State zou berusten. Deze resolutie wordt aan de Raad meegedeeld; zij besluit hierop, dat zij, op verzoek van de Staten Generaal nog in funktie zal blijven gedurende ten hoogste een maand.
1588 maart 12 De Raad van State vergadert voor het laatst; besloten wordt dat secretaris Langen de brieven die nog binnen zullen komen, zal openen en meedelen aan de nog aanwezige leden van de Raad; de belangrijke stukken zullen doorgestuurd worden aan de Staten Generaal.
1588 april 1 De door Leycester op 17 december 1587 in Londen getekende akte van afstand van het gouvernement wordt overgegeven aan de Staten Generaal.
Geschiedenis van het archiefbeheer
De verwerving van het archief
Het archief is bij Koninklijk Besluit of ministeriële beschikking overgebracht.
1.01
Aanwijzingen voor de gebruiker
Openbaarheidsbeperkingen
Volledig openbaar.
Materiële beperkingen
Aanvraaginstructie
Openbare archiefstukken kunnen online worden aangevraagd en gereserveerd. U kunt dit ook via de terminals in de studiezaal van het Nationaal Archief doen. Om te kunnen reserveren dient u de volgende stappen te volgen:
U maakt een profiel aan op www.gahetna.nl, en logt vervolgens in
Via de archiefinventaris (alleen de beschrijvingen met rode nummers) selecteert u het gewenste archiefstuk door op de knop 'Reserveren' te klikken
In het volgende scherm geeft u aan op welke dag u het archiefstuk wilt inzien
Indien u zich bevindt in de studiezaal en een tafelnummer heeft ontvangen kunt u dit nummer vermelden. Als u geen tafelnummer heeft kunt u tafelnummer 777 laten staan
Vervolgens bevestigt u uw reservering door deze te versturen.
Verwant materiaal
Beschikbaarheid van kopieën
Bijlagen
Concordans van nieuw naar oud
1 R.v.S. 5*
2 R.v.S. 6*
3 S.G. 11.113* (S.G. oud 3800)
4 lias lopende 1586-1587
5 lias lopende 1586-1587
6 lias lopende 1588-1589
7 lias Duitsland
8 lias Emden en Oostfriesland
9 lias Duitsland
10 lias Engeland
11 loketkas lopende 20
12 loketkas Oostfriesland 1
13 lias lopende 1586-1587
14 loketkas processen 6
15 aanwinsten 1920 XXXII 2
16 aanwinsten 1925 I 5
17 aanwinsten 1925 I 6
18 aanwinsten 1925 I 7
19 aanwinsten 1878 XXI 2
20 aanwinsten 1889 27a
21 aanwinsten 1873 XXVI
22 aanwinsten 1873 XXVI
23 aanwinsten 1910 XVII 7
24 aanwinsten 1878 XXI 2
25 aanwinsten 1873 XXVI
26 aanwinsten 1873 XXVI
27 aanwinsten 1915 XI 3
28 aanwinsten 1873 XXVI
29 aanwinsten 1873 XXVI
30 aanwinsten 1886 XII m
31 aanwinsten 1886 XII m
32 aanwinsten 1886 XII n
33 aanwinsten 1886 XII o
34 aanwinsten 1886 XII n
35 aanwinsten 1886 XII n
36 aanwinsten 1886 XII h
37 aanwinsten 1886 XII s
38 aanwinsten 1873 XXVI
39 aanwinsten 1873 XXVI
Beschrijving van de series en archiefbestanddelen
- Ingekomen stukken en minuten van uitgaande stukken, bewaard onder secretaris Langen., 1586 maart - 1588 maart.; 4-10
  - 1586 maart 1 - 1586 december 20., 4; 1 omslag
  - 1587 januari - 1587 december 15., 5; 1 pak
  - 1588 januari - 1588 maart., 6; 1 pak
  - Brief van Johan Frederik, hertog in Stettin. 1587 december 3., 7; 1 stuk
  - Brief van Johan, graaf van Oldenburg, 1587 mei 30., Brief van Edzard, graaf van Oostfriesland, 1587 april 19.; 8; 2 stukken
  - Ingekomen brieven en minuut van uitgaande brief, met bijlage, aan de stad Bremen betreffende licenten. 1587 mei 21 - 1587 juni 24., 9; 4 stukken
  - Brief van Joachim Ortell, met bijlage. 1588 januari 18., 10; 2 stukken
- Minuut van een verklaring, namens de Raden van State af te leggen door Leoninus in de vergadering van de Staten Generaal, betreffende hun bezwaren om de regering te continueren., 1588 maart 8.; 11; 1 stuk
- Stukken betreffende Oostfriese zaken, en de gevangenneming van Onno van Ewsum., 1586 maart.; 12; 1 omslag
- Commissiebrief en instruktie voor Lieven de Backer, door Leycester gecommitteerd tot een onderzoek in Zierkzee, Brouwershaven, Bommenede, Vere en Arnemuiden naar overtredingen op de plakkaten op het verbod van uitvoer naar vijandelijk gebied., 1586 juli 02.; 13; 1 stuk en 1 charter
- Stukken betreffende het bij de Raad van State aanhangig geschil over de vordering van Anna Schinckels, weduwe van kapitein Benoyt, tegen kapitein Willem van Barendrecht, die als opvolger in het bevel over Benoyt's compagnie bij de monstering in het jaar 1584 gehouden te Antwerpen, heeft geprofiteerd van door Benoyt aangeschaft wapentuig., 1586 - 1587.; 14; 1 dossier
- Brief aan de Staten Generaal aan de Raad van State, naar aanleiding van onjuiste toezending van het request van Wijhart Lengen, met bijlagen, 1587 juli 27.; 15B; 3 stukken
  Deze brief bevond zich ten onrechte in het archief van de Staten Generaal als nr. 1-198.
- Ingekomen stukken en minuten van uitgaande stukken, bewaard onder Daniël de Burchgrave, secretaris van Zijne Excellentie., 1586 april - 1587 december.; 16-39
  - Brief van Heinrich von Ranzow, met het verzoek om een paspoort voor de uitvoer van levensmiddelen,1586 april 8 met apostilles van 5 mei en 7 mei 1586., 16; 1 stuk
  - Minuten van uitgaande brieven van Leycester aan: de Raad van State, 1586 december 12 en Staten Generaal, 1586 december 31., 17; 2 stukken
  - Ingekomen stukken en minuten van uitgaande stukken. 1587 juli - 1587 december., 18; 1 pak
  - Brief van de Staten van Zeeland aan Leycester. 1587 juli 2., 19; 1 stuk
  - Verslag van Leycester's secretaris J. Junius betreffende zijn wedervaren te Den Haag en Delft en de wijze waarop hem, in tegenwoordigheid van Oldenbarnevelt de door Leycester aan hem geschreven brief is ontnomen. 1587 juli 14., 20; 1 stuk
  - Brief van Dirck Sonoy, luitenant-gouverneur van Noord-Holland aan Leycester. 1587 juli 24., 21; 1 stuk
  - Brief van de magistraat van Harderwijk aan Leycester. 1587 juli 26., 22; 1 stuk
  - Brief van de Staten van Zeeland aan Leycester. 1587 september 2., 23; 1 stuk
    Aanwinsten 1910 XVII-7.
    Dit stuk ontbreekt.
  - Brief van de magistraat van Middelburg aan Leycester. 1587 september 2., 24; 1 stuk
  - Remonstrantie van Leycester aan de Staten Generaal, met minuut door secretaris Burchgrave, en Nederlandse vertaling. 1587 september 6., 25; 3 stukken
    De Franse en Nederlandse tekst bevinden zich in de pamflettenverzameling van de Koninklijke Bibliotheek, nrs. 783 en 784.
  - Brieven van de Staten Generaal, gecommitteerde raden en Staten van Holland, de Staten van Friesland, de magistraten van Leiden, Brielle, Utrecht, Amersfoort (2x), Rhenen, Arnhem (2x), Wageningen (2x) en Sluis aan Leycester. 1587 september 10 - december 1., 26; 1 omslag
  - Brief van de Raden van State aan Leycester. 1587 oktober 6., 27; 1 stuk
  - Brief van Leycester en Raden van State aan de regering van het stift Munster, (in Franse vertaling). 1587 oktober 6., 28; 1 stuk
  - Propositie van Leycester en de Raden van State aan de Staten Generaal. 1587 oktober 13., 29; 1 stuk
  - Minuut - akte en -ordonnantie betreffende de betaling van de afgedankte ruiters van wijlen de ritmeester Frederik Scholtijs. 1587 oktober 13., 30; 2 stukken
  - Copie van een brief van de magistraat van Enkhuizen aan Leycester. 1587 oktober 14., 31; 1 stuk
  - Copieën van brieven van Leycester aan de Staten Generaal. 1587 oktober 15; 1587 oktober 16., 32; 2 stukken
  - Antwoord van de Staten van Holland op de remonstrantie van Leycester aan de Staten Generaal gedaan op 7 september 1587; vastgesteld op 4 oktober 1587 en toezending besloten op 16 oktober 1587., 33A; 1 stuk
  - Korte vertoning aan Leycester van het recht der Staten van Holland tot handhaving der vrijheden en privilegiën van hun gewest; vastgesteld op 16 juli 1587, en toezending besloten op 16 oktober 1587 (Franse tekst)., 33B; 1 stuk
    Dit stuk is niet in de aanwinstencollectie aangetroffen. (aanw. 1886 XII O).
  - Minuut van een brief van Leycester aan het Hof Provinciaal van Holland. 1587 oktober 18., 34; 1 stuk
  - Brief van de Staten Generaal aan Leycester. 1587 oktober 22., 35; 1 stuk
  - Instruktie voor de gedeputeerden der Staten Generaal, betreffende de mededelingen, die zij aan hun lastgevers moeten doen. 23 oktober 1587; met kantaantekeningen van secretaris Burchgrave in het Italiaans., 36; 1 stuk
  - Onderzoek van de nadere verklaring der Staten van Holland van 4 en 16 oktober 1587 betreffende de soevereine autoriteit der Staten.1587 oktober 31., 37; 1 stuk
    De nadere verklaring bevindt zich in de pamflettenverzameling van de Koninklijke Bibliotheek nr. 789.
  - Brief van de Staten van Holland aan Leycester. 7 december 1587; brief van de gedeputeerden der Staten Generaal van Gelderland, Holland, Zeeland en Overijssel. 1587 december 9., 38; 2 stukken
  - Minuut van een vertoog, getiteld: "Brief - discours et recit d'aulcunes indiguité faictes tant à Sa Majesté qu'à moi durant mon gouvernement par deça", gesteld door secretaris Burchgrave; minuten van brieven betreffende Leycester's geschil met de graaf van Hohenlohe, gesteld door secretaris Burchgrave. 1587 december., 39; 1 omslag